【裁判字號】    98,聲再,252
【裁判日期】    990106
【裁判案由】    聲請再審
【裁判全文】
臺灣高等法院臺中分院刑事裁定         98年度聲再字第252號
再審聲請人
即受判決人  甲○○
上列再審聲請人因過失傷害案件，不服本院93年度交上易字第13
36號，中華民國93年12月22日確定判決（台灣台中地方法院93年
度交易字第22號、台灣台中地方法院檢察署92年度偵字第10957
號）聲請再審，本院裁定如下：
    主  文
再審之聲請駁回。
    理  由
一、聲請意旨略以：
  (一)再審聲請人即受判決人甲○○(下稱聲請人)於事後調閱該案
    卷宗相關筆錄證據，顯現告訴人坦承車禍發生前，騎機車前
    面有輛直行汽車，因不當向左超車，且機車車速過快，而垂
    直側撞聲請人選擇道路缺口處迴轉過中線左前玻璃，導致告
    訴人受傷倒地及聲請人眼、臉被破碎玻璃噴刺流血受傷。但
    告訴人之委託人卻於刑事告訴狀中謊稱是聲請人因應注意而
    不注意撞毀告訴人機車，復於其刑事補充狀謊稱聲請人並未
    閃式左轉方向燈、迴轉衝力過大撞毀告訴人機車等語，由案
    發現場警察所攝照片顯示聲請人汽車左前鋼板嚴重凹陷毀損
    ，顯見告訴人機車超速垂撞所致，且機車倒地點在路中偏對
    向車道。檢座曾訊及告訴人距離2、30公尺看到聲請人回轉
    汽車，時速4、50公里應該可以煞車!但告訴人支吾其詞。事
    實是聲請人已盡相當注意義務，顯無過失。
  (二)車禍發生實際狀況是聲請人先持續閃式左方向燈，偏向快車
    道欲選擇一大缺口向左迴轉，目視後方有同方向汽車減速讓
    聲請人之車迴轉，聲請人亦小心翼翼閃式向左方向燈緩慢迴
    轉，但當車身前半段已回致對向車道，此時眼睛要注意對向
    車到來車，遽告訴人機車高速撞擊聲請人架駛座旁玻璃與鋼
    板，導致玻璃全碎，噴射傷及聲請人之眼睛與臉部，案發後
    ，聲請人仍強作鎮定，央求附近商家立即報案並呼叫救護車
    ，先將原告送醫，等警察做完筆錄，自己再至803醫院緊急
    救護並手術，否則聲請人之雙眼有失明之虞！承辦檢察官並
    未檢驗聲請人傷勢與汽車被撞受損程度，也未調閱附近商家
    錄影帶及審問告訴人於警訊筆錄諸多疑點，而告訴人也多次
    謊稱重傷昏迷與並未看到聲請人左轉方向燈。
  (三)本件過失傷害案，應有過失相抵情事：(一)告訴人並未依規定
    於雙交叉路口處減速慢行。(二)告訴人係因不當超越前車行駛
    於路中，並未行駛於機車慢車道。(三)依台灣台中地方法院93
    年度交易字第22號，93年2月4日調查筆錄第3頁顯示，告訴
    人就原審法官問：『你那時多遠看到被告車？』答稱：『他
    有打』方向燈，我大約離他有50公尺是有看到他閃左轉燈。
    我覺得我時速比較快。由告訴人上開證言可知聲請人於迴轉
    時確有依規定打左轉燈，而當時兩車距離50或30公尺，依交
    通事故鑑定反應距離公武：反應距離＝行車速率X0.2了8x8
    車間，設非原告車速過快，且未依規定靠右行駛於慢車道，
    則本件車禍勢必不會發生，因此本件肇事2主因實為告訴人
    所致。綜合以上所述，因發現確實之新事實，且原判決所憑
    證言已證明為虛偽，爰依法提起再審之聲請云云。
二、按法院認為無再審理由，經以裁定駁回後，不得更以同一原
    因聲請再審，刑事訴訟法第434條第2項定有明文。又按刑事
    訴訟法第420條第1項第6款所謂「確實新證據」，係指其證
    據本身在客觀上可認為真實，毋須經過調查，即足以動搖原
    判決，使受刑人得受有利之裁判者而言，若在客觀上就其真
    實性如何，尚欠明瞭，非經相當之調查，不能辨其真偽，即
    與確實新證據之「確實」含義不符，自難採為聲請再審之理
    由（最高法院85年度台抗字第424號裁定參照）；又除須該
    「新證據」可認為確實具有足以動搖原確定判決，而對受判
    決人為更有利判決之「確實性」之外，尚須具備該證據係在
    事實審法院於判決前已存在，因未經發現，不及調查斟酌，
    或審判時未經注意，至其後始行發現之「嶄新性」特質，二
    者均不可或缺。若未具備上開「確實性」與「嶄新性」二種
    新證據之特性，即不能據為聲請再審之原因（最高法院92年
    度台抗字第295號裁定參照）。
三、經查：
  (一)本件有關聲請再審意旨(一)、(二)所指部分，其據以聲請之事由
    ，前經再審聲請人向本院聲請再審時業已提出主張，並經本
    院於94年3月9日、94年5月31日，分別以94年度聲再字第31
    號、94年度聲再字第123號裁定認為無再審理由，而予以裁
    定駁回，有該等案號刑事裁定書在卷可資參照，且聲請再審
    意旨(一)、(二)所指之本案卷宗筆錄等證據，於事實審法院判決
    前已經存在，並經原確定判決（引用第一審判決書記載之事
    實、證據及理由）所加以審酌，並非屬「確實新證據」，聲
    請人復以同一原因聲請再審，其此部分聲請再審，於法不合
    ，應予駁回。
  (二)至於聲請再審意旨(三)所指部分，不過係聲請人個人之推論或
    觀點，且所推論之資料均為本案之原有卷宗筆錄等證據，於
    事實審法院判決前已經存在，亦非屬「確實新證據」。又原
    確定判決及其所引用之第一審決書所記載之事實、證據及理
    由，業已認定告訴人亦有過失，惟亦敘明聲請人之過失駕駛
    行為並不因告訴人與有過失而得解免其罪責，有該等判決書
    在卷可憑，且「過失相抵」之概念僅存在於民事賠償責任之
    認定上，於刑事過失責任有無之認定，不生影響。是以上開
    之事證均經法院詳加調查審酌，並於原確定判決說明不採有
    利聲請人證據之理由，且聲請人之主張無非就原判決理由已
    說明或原判決採證認事職權之適法行使再行爭執，進而主張
    對自己有利之判斷，並無所謂發現確實之新證據之情事，核
    與聲請再審之要件不合。
四、綜合上述，聲請再審意旨所陳各節均不具刑事訴訟法第 420
    條第1項第2款、第 6款之要件，或復以同一原因聲請再審，
    揆諸上揭說明，本件再審聲請為無理由，應予駁回，爰依刑
    事訴訟法第433條、第434條第2項，裁定如主文。
中    華    民    國    99    年    1    月     6     日
            刑事第五庭  審判長法  官  趙  春  碧
                              法  官  林  宜  民
                              法  官  賴  恭  利
上列正本證明與原本無異。
不得抗告。
                              書記官  林  桂  鳳
中    華    民    國    99    年    1    月     6     日


司法院資訊處製作；財團法人民間司法改革基金會備份。
